臺灣高等法院刑事判決　　　　　　 96年度上更(二)字第485號
上　訴　人
即　被　告　甲○○
選任辯護人　楊隆源　律師
上列上訴人因違反槍砲彈藥刀械管制條例案件，不服臺灣板橋地
方法院90年度重訴字第43號，中華民國91年8月1日第一審判決（
起訴案號：臺灣板橋地方法院檢察署90年度偵緝字第1203號），
提起上訴，判決後，經最高法院第二次發回更審，本院判決如下
：
    主  文
原判決關於連續未經許可，擅自改造模型槍及定執行刑部分撤銷
。
甲○○共同未經許可，持有可發射子彈具有殺傷力之改造手槍，
累犯，處有期徒刑參年貳月，併科罰金新臺幣拾萬元。罰金如易
服勞役，以新臺幣壹仟元折算壹日。
    事  實
一、甲○○前因妨害自由案件，經臺灣臺東地方法院臺東簡易庭
    判處有期徒刑4月，於89年12月5日易科罰金執行完畢，猶不
    知悔改，與其兄黃源正（由檢察官通緝中）共同未經許可，
    於不詳時地持有如附表一所示具有殺傷力之改造模型槍、可
    發射子彈具有殺傷力之改造槍枝及子彈，而於90年3 月間某
    日，共同攜至新竹市○○路某處徐銘基（綽號「盟枝」，業
    經原審判處有期徒刑1 年10月，併科罰金新台幣15萬元確定
    ）所工作之砂石場，將之交付予徐銘基後，再由黃源正、徐
    銘基二人共同帶到曾江鑫（業經原審判處有期徒刑1 年10月
    ，併科罰金新台幣15萬元，緩刑5 年，緩刑期間付保護管束
    確定）位於新竹市○○路之住處，委由徐銘基、曾江鑫二人
    ，擬以每支新台幣（下同）8 萬元至10萬元之價格代為兜售
    ，而由徐銘基、曾江鑫共同持有保管。嗣經警於90年6 月16
    日凌晨1 時30分許，在以黃源正女友張麗芳名義所承租之新
    竹市○○路○段451巷7號對面鐵皮屋內查獲張麗芳（業據原
    審另案判決無罪確定），張麗芳因而供出黃源正與甲○○兄
    弟。徐銘基、曾江鑫因見媒體報導知難逃查緝，即於同月29
    日主動至內政部警政署刑事警察局接受詢問，並交出如附表
    一所示之槍枝及子彈。
二、案經內政部警政署刑事警察局（起訴書誤載為臺東縣警察局
    關山分局）移送臺灣板橋地方法院檢察署檢察官偵查起訴。
    理  由
壹、證據能力方面：
一、按「被告以外之人於審判外之言詞或書面陳述，除法律有規
    定者外，不得做為證據」、「被告以外之人於檢察事務官、
    司法警察官或司法警察調查中所為之陳述，與審判中不符時
    ，其先前之陳述具有較可信之特別情況，且為證明犯罪事實
    存否所必要者，得為證據」，刑事訴訟法第159條、第159條
    之2分別定有明文。上開第159條之2 關於傳聞法則例外規定
    所指之「具有較可信之特別情況」，乃指陳述係在特別可信
    為真實之情況下所為者而言，例如被告以外之人出於自然之
    發言，或違反自己利益之陳述等特別情形均屬之。蓋被告以
    外之人在類此特別情況下所為之任意性陳述，通常其虛偽之
    可能性偏低，若該項陳述為證明犯罪事實存否所必要，依上
    開規定，自得構成傳聞法則之例外，而承認其證據能力。本
    件證人徐銘基、曾江鑫、張麗芳（原係被告身分，就其他被
    告而言亦係證人身分）於警詢時之陳述與審理時所為陳述雖
    有不一致情形，惟渠等於警詢時所供內容明確，所供相符，
    且證人徐銘基、曾江鑫二人於警詢時係表示投案或自首持有
    槍枝、子彈等違反自己利益之陳述，反觀其嗣於原審審理中
    所為之證言，與警訊時為不同之陳述，本院參以證人於警訊
    時之陳述，係未受他人左右而出於自然之陳述，其嗣於審判
    中之證言，或因係共犯身分，彼此同庭應訊，昧於人情或相
    互袒護而故為有利於其他被告之證詞，難免偏頗，故認渠等
    先前警詢中之證述，具有較為可信之特別情況，依刑事訴訟
    法第159條之2之規定，應具有證據能力。
二、又按被告以外之人於偵查中向檢察官所為之陳述，除顯有不
    可信之情況者外，得為證據，刑事訴訟法第159之1第2 項著
    有明文，此係因上開偵查中向檢察官所為之陳述雖仍為審判
    外之陳述，但立法者衡量刑事訴訟法規定檢察官代表國家偵
    查犯罪、實施公訴，依法有訊問被告、證人、鑑定人之權，
    且實務運作時，偵查中檢察官向被告以外之人所取得之陳述
    ，原則上均能遵守法律規定，不致違法取供，其可信性極高
    ，為兼顧理論與實務為由，而對「被告以外之人於偵查中向
    檢察官所為之陳述」，例外規定除有顯不可信之情況者外，
    得為證據。查本件證人徐銘基、曾江鑫二人於檢察官偵訊時
    所為之證述，與警詢時之陳述大致相符。況92年2月6日經總
    統公布，自同年9月1日第159條第1項固規定：被告以外之人
    於審判外之言詞或書面陳述，除法律有規定外，不得作為證
    據。惟同日施行之刑事訴訟法施行法第7條之3亦規定：修正
    刑事訴訟法施行前已繫屬於各法院之案件，其以後之訴訟程
    序，應依修正刑事訴訟法終結之，但修正前已依法定程序進
    行之訴訟程序，其效力不受影響。參諸刑事訴訟法施行法部
    分修正要點說明，此類案件本諸舊程序用舊法，新程序用新
    法之一般法則，各級法院於修正之刑事訴訟法施行前已踐行
    之訴訟程序（包含相關證據法則之適用），其效力不受影響
    。本件係於90年11月7 日起訴繫屬於第一審法院，而第一審
    法院宣示判決之日期為91年8月1日，均在上述刑事訴訟法修
    正之前，上開證人於警詢、偵查時之供述均具證據能力，亦
    無不合。被告並未具體提出上開證人在偵查中所述有何其他
    顯不可信之情況以供本院審酌、調查，是就上開證人於偵查
    中證述之任意性或真實性而言，均不具顯不可信之情況，是
    該證述自有證據能力，一併敘明。
貳、認定犯罪所憑之證據及理由：
一、訊據被告甲○○矢口否認持有上開槍枝及子彈之犯行，辯稱
    ：上開槍彈均係其兄黃源正所有，伊根本不認識曾江鑫等語
    。然查，被告如何與其兄黃源正共同持有附表一之槍枝、子
    彈，於上開時、地交付給綽號「盟枝」之徐銘基，再由黃源
    正、徐銘基交給曾江鑫持有委託其售賣等事實，業經：
（一）證人徐銘基於警詢時供稱：「（你與曾江鑫共同持有之改
      造手槍4枝及改造子彈82顆之來源為何？．．．）該4把手
      槍及82顆子彈是於約3 個月前，由友人綽號『阿正』之黃
      源正及綽號『阿智』之甲○○兄弟，到新竹市○○路我上
      班之砂石場，我再帶他們兄弟到曾江鑫住處（新竹市○○
      路）見面，要我們幫他們尋找買主時留下的。」「（黃源
      正、甲○○兄弟有無告訴你們每枝槍械販售之價錢及你們
      每枝獲得之利潤？）他們告訴我們說，每枝槍枝販售之價
      錢新台幣8萬至10萬元，每枝給他們6萬元，超出部分就是
      我們實際獲得之利潤」、「我們未曾尋找買主。」「（你
      保管該批槍彈期間，既然未尋得買主，為何保管該批槍彈
      ，並將該批槍彈埋藏？）我門曾數次請黃源正、甲○○兄
      弟取回，但是他們都沒有回應，所以將該批槍彈埋藏起來
      」、「與黃源正、甲○○認識1、2年，．．．與他們都是
      普通朋友之交情，都無怨隙」「（你．．．與黃源正、甲
      ○○兄弟二人僅只（止）普通朋友交情，為何渠等願意將
      前揭改造槍彈交給你們尋找買主？）黃源正、甲○○兄弟
      並非『在地人』，他們知道我跟『鑫哥』在新竹認識很多
      人，所以才透過我們尋找買主」等語（見同上偵查卷90年
      6月29日警詢筆錄，附於90年偵字第11188號偵查卷）。依
      證人徐銘基上開供詞，可證明上開槍、彈係黃源正、甲○
      ○兄弟二人持至新竹市○○路徐銘基上班之砂石場，委託
      徐銘基尋找買主代為販售。
（二）至於究係何人將該槍、彈再轉交曾江鑫代為販售乙節？查
      證人徐銘基及曾江鑫於渠二人所涉之槍砲案件檢察官偵查
      中就所訊：「昨日到刑事警察局自首（曾）、投案（徐）
      所謂何事？」一情，二人均一致供稱：「我們帶4 把改造
      手槍及子彈82顆到刑事警察局投案自首，是因為黃源正、
      甲○○兄弟：：槍械案被查獲，我們二人因持有他們兄弟
      二人所委託販賣（之）槍（枝）4 把及子彈82顆，因覺事
      態嚴重，故來投案自首」等語；證人徐銘基並就檢察官訊
      問：「槍彈是何時？何人？何地？交付給你們？」供稱：
      「約3、4月間在新竹中山路砂石場給我，我帶他們去找曾
      江鑫，因我們是當地人，人頭較熟，一支委託我們賣的價
      格是10萬至8萬元，然後阿正拿6萬元」等語（見偵字第11
      118號卷90年6月29日訊問筆錄）。
（三）證人張麗芳於警詢時供稱：「黃源正（阿正）是我同居男
      友，甲○○（阿智）即是「阿正」的胞弟，：：，他們透
      過友人「盟枝」（即徐銘基）對外販賣槍彈，：」、「（
      你從何時知悉黃源正等二人從事，‧‧‧販賣槍彈之情形
      ？）從今年（指90年）2、3月開始，‧‧‧」等語（見偵
      查第18452 號卷第13頁、14頁）。所證上情，亦與證人徐
      銘基、曾江鑫證述之情節相符。核其3 人之上揭證述，均
      甚明確，相互吻合。
（四）雖然證人徐銘基於上開偵查筆錄就檢察官所詢槍、彈係何
      人所交乙節，供稱係「他們」（指黃源正、甲○○兄弟二
      人）、「我帶（他們）去找曾江鑫」等語。然而被告甲○
      ○究有無與其兄黃源正隨同徐銘基去找曾江鑫交槍？
　１、查證人曾江鑫於其所涉之槍砲案件警詢中雖供稱：「該批
　　　槍彈是約2、3個月前（詳細日期已不記得），黃源正拿到
  　  我租住處（即新竹市○○路250 巷63號五樓）交給我與徐
      銘基的」、「（警方現提供黃源正和他弟弟甲○○二人的
      口卡照片予以指證，該二人是否為你在筆錄上所稱將槍彈
      交你與徐銘基託賣之人？）經我當場指認，照片上黃源正
      之人就是給我和徐銘基託賣之人，甲○○我則沒見過」等
      語（見90年度偵字第11188號卷第3、4、6頁）；於同案偵
      查時亦供稱：「阿智」伊不認識等語（見90年度偵字第11
      188號卷90年6月29日偵訊筆錄）。另於原審另案90年度重
      訴字第29號案件審理時則供稱：「（槍與子彈是如何取得
      ？）是徐銘基、黃源正到我新竹武陵路的家給我的，當時
      只有我們三個人，沒有其他人在場」等語（見第一審90年
      度重訴字第29號卷影本90年11月15日審判筆錄第3 頁）。
      依證人曾江鑫上開供述，其僅供稱上開槍、彈係黃源正交
      給伊及徐銘基的，並未指稱被告甲○○（即阿智）有交槍
      之事，甚至供稱伊不認識被告甲○○等語，經核與被告甲
      ○○所供並不認識證人曾江鑫相符。參以證人曾江鑫與被
      告甲○○就上情前後始終供述一致，該部分之供述應屬可
      採。
  ２、依上開證人之供述，已足以證實被告甲○○確與其兄黃源
      正持如附表一所示具有殺傷力之改造模型槍、可發射子彈
      之改造槍枝及子彈，於90年3 月間某日，共同攜至新竹市
      ○○路某處徐銘基所工作之砂石場，將之交付予徐銘基之
      事實。至於被告甲○○是否隨同其兄黃源正以及徐銘基去
      找曾江鑫交槍，依上開證人之供詞並無法證實，惟查被告
      甲○○既於上揭時地夥同其兄黃源正將上開槍、彈交給徐
      銘基委託代為販售，則被告未經許可持有上開槍、彈之犯
      行即已成立，縱被告甲○○嗣後未再夥同徐銘基轉交槍彈
      給曾江鑫，仍無礙其犯行之成立。
（五）證人徐銘基於原審審理時雖翻供證稱：「（提示警詢筆錄
      ，為何現在所言與警詢所言不同？）當時，我在警詢筆錄
      時，我有告訴他們拿槍時只有黃源正，他們拿照片給我看
      問我認不認識他們兩個，我說我認識，所以他們就寫他們
      兩個。我當時說的都只說黃源正。警察一開始就拿他們兩
      個的卡片給我看，我還是只有講黃源正，我看不懂字」等
      語（見第一審卷一第149、150頁），然查：依上開證人徐
      銘基於警詢時之供述，就被告甲○○與其兄黃源正如何將
      上述槍、彈持交給伊尋找買主以及販售之價格、每枝獲得
      之利潤等細節均供述明確，且核與其在檢察官偵查時所供
      相符合（如上述）。再參以其於所涉之槍砲案件檢察官偵
      查中亦供稱因黃源正、甲○○兄弟槍械案被警查獲，伊又
      持有其二人槍、彈，因恐事態嚴重，故出面投案等語。衡
      情若非黃源正、甲○○兄弟真有交槍給徐銘基，則徐銘基
      並無出面投案而擔負刑責之必要，且其既係出面投案，亦
      係期待可否減輕刑責，則所供槍、彈之來源自應真實，否
      則如何能使警員破獲前手？是故證人徐銘基於警訊、偵查
      時所供本案槍、彈係被告甲○○及其兄黃源正所交付乙節
      ，應屬真實，其嗣後於原審審理時翻異前供，顯係袒護被
      告甲○○之詞，核不足採。
二、上開扣案之附表一所示之槍枝、子彈經送鑑定結果，認：「
    (一)送鑑改造手槍四枝，其中（一）3枝（槍枝管制編號00000
    00000至0000000000），認均係由仿COLT 廠半自動手槍製造
    之玩具手槍之金屬槍身與土造金屬滑套、槍管組合而成之改
    造手槍，機械性能良好，可擊發適用之子彈，認均具殺傷力
    。（二）1 枝（槍枝管制編號0000000000），認均係由德製
    RECH廠八釐米金屬模型槍換裝金屬槍管、抓子鉤而成之改造
    模型槍，機械性能良好，可擊發適用之子彈，認具殺傷力。
    (二)送鑑改造子彈82顆，其中（一）76顆，認均係由土造金屬
    彈殼加裝直徑約十ｍｍ金屬彈頭而成之土造子彈，經取樣25
    顆實際試射，均可擊發，認均具殺傷力。（二）6 顆，認均
    係由土造金屬彈殼加裝直徑約9.9mm 金屬彈頭而成之土造子
    彈，經取樣四顆實際試射，均可擊發，認均具殺傷力。」等
    情，有內政部警政署刑事警察局90年7月4日刑鑑字第103384
    號鑑驗通知書足憑（見原審重訴第29號影印卷第24頁）。綜
    上所述，被告甲○○確有與黃源正共同持有上開槍、彈之犯
    行，事證已臻明確，被告徒空否認，自無足採。犯行堪以認
    定。
參、論罪部分：
一、新舊法比較：
（一）被告行為為後，槍砲彈藥刀械管制條例第10條第4 項雖於
      90年11月14日修正公布，同月16日生效，但僅將原規定之
      「未經許可，持有改造模型槍」文字修正為「未經許可，
      持有第一項之改造模型槍」，其法定刑度並未變更，於被
      告並無有利不利之情形。又同條例部分條文又於94年1 月
      26日修正公布，同年1 月28日生效施行（以此時點為準，
      下稱修正前、修正後），原第10條及第11條條文刪除，該
      條文原規範之具有殺傷力改造模型槍與修正前第11條（規
      範其他可發射金屬或子彈具有殺傷力之各式槍砲）之規定
      ，合併修正移列為同條例第8 條（見修正之立法理由），
      而與鋼筆槍等槍枝列於同一法條處罰（原具有殺傷力改造
      模型槍之名詞刪除，列入其他可發射金屬或子彈具有殺傷
      力之各式槍砲之一種），原第12條第4 項有關持有子彈之
      條文則未予更動。修正前之該條例第10條第4 項係規定：
      「未經許可，持有、寄藏或意圖販賣而陳列第1 項之改造
      模型槍者，處3年以上10年以下有期徒刑，併科新臺幣700
      萬元以下罰金」，修正後同條例第8條第4項規定：「未經
      許可，持有、寄藏或意圖販賣而陳列第1 項所列槍枝者（
      指鋼筆槍、瓦斯槍、麻醉槍、獵槍、空氣槍或第4條第1項
      第1 款所定其他可發射金屬或子彈具有殺傷力之各式槍砲
      ），處3年以上10年以下有期徒刑，併科新臺幣700萬元以
      下罰金」。比較新舊法，二者刑度相同，無何者較有利於
      被告之問題，就本案被告持有可發射子彈具有殺傷力之改
      造模型槍行為部分，自應適用裁判時之法律即修正後槍砲
      彈藥刀械管制條例第8條第4項規定論處，至於修正前第11
      條第4 款之未經許可持有其他可發射金屬或子彈具有殺傷
      力之各式槍砲（非改造模型槍），其法定刑為1年以上7年
      以下有期徒刑，併科新臺幣700 萬元以下罰金，前後相較
      ，修正後之刑罰較重，是關於被告未經許可持有可發射子
      彈具有殺傷力之改造玩具手槍（非改造模型槍）部分，依
      刑法第2條第1項之規定，應適用有利於被告之修正前第11
      條第4 項。至於同條例第12條第四項之未經許可持有子彈
      部分，未經修正，自應適用裁判時之新法。
（二）修正後刑法第33條第5 款修正為：「主刑之種類如下：五
      、罰金：新臺幣1,000元以上，以百元計算之」等規定，
      是依修正後之法律，本件被告所犯上開違反槍砲彈藥刀械
      管制條例罪所得併科之罰金刑最低額則提高為新臺幣1,00
      0 元，是比較修正前、後之刑罰法律，自以被告行為時關
      於科處罰金刑之法律較有利於被告。
（三）刑法第42條亦於 94年2月2日修正，修正前刑法第42條第2
      項前段規定：「易服勞役以1元以上3元以下折算一日」，
      又據修正前罰金罰鍰提高標準條例第2 條前段規定，就其
      原定數額提高為100倍折算1日，則本件被告行為時之易服
      勞役折算標準，應以銀元300元折算1日，即新臺幣900 元
      折算1日；惟95年7月1日修正公布施行之刑法第42條第3項
      前段規定：「易服勞役以新臺幣1,000元、2,000元或3,00
      0元折算1日」，是以，比較修正前後之易服勞役折算標準
      ，以修正後之規定，較有利於被告，則依刑法第2條第1項
      後段規定，適用修正後刑法第42條第3項前段規定，定罰
      金易服勞役之折算標準。
（四）又現行刑法第2條第1項明文規定：「行為後法律有變更者
      ，適用行為時之法律。但行為後之法律有利於行為人者，
      適用最有利於行為人之法律」。惟此「法律變更」與法律
      修正之概念有別；所謂法律變更應係指因法律修正而「刑
      罰」有實質之更異而言（如修正後新舊法法定本刑輕重變
      更或犯罪構成要件寬嚴不同），始有依上開規定為準據法
      而比較適用新法或舊法之問題。如新舊法處罰之輕重仍然
      相同（例如僅形式上修正法律用語或條次移列），並無有
      利或不利之情形，即無適用上開規定為比較之餘地，自應
      依一般法律適用之原則，適用現行、有效之裁判時法。被
      告不論依修正前之刑法第28條，或修正後之刑法第28條之
      規定，均構成共同正犯，對被告而言並無有利或不利之情
      形等語，則依上述說明，自無適用刑法第2條第1項規定之
      餘地，而應逕行援引現行有效之裁判時法第28條規定，為
      其依據；又刑法第47條關於累犯部分之修正，本件被告係
      前受有期徒刑執行完畢後5 年內再故意犯本件有期徒刑以
      上之罪，不論依修正前刑法第47條或修正後同法第47條第
      1 項規定，均構成累犯，並無有利或不利之情形，至於修
      正後刑法第55條但書有關想像競合犯科刑之限制，為法理
      之明文化，非屬法律變更。依上述說明，自亦無適用刑法
      第二條第一項規定為新舊法比較適用之餘地，而應逕行援
      引現行有效之裁判時法，為其依據，均併予敘明。
二、故核被告所為，係犯修正後槍砲彈藥刀械管制條例第8條第4
    項未經許可持有可發射子彈具有殺傷力之改造手槍（改造模
    型槍）罪、修正前同條例第11條第4 項之未經許可持有可發
    射子彈具有殺傷力之改造玩具手槍（非改造模型槍）、修正
    後同條例第12條第4 項之未經許可持有子彈罪。被告與黃源
    正共同持有，彼此間互有犯意聯絡及行為分擔，皆為共同正
    犯。又同時以一持有行為，觸犯上開三罪名，為想像競合犯
    ，應依刑法第55條規定，從一重之修正後槍砲彈藥刀械管制
    條例第8條第4項未經許可持有可發射子彈具有殺傷力之改造
    手槍（改造模型槍）罪論處。又被告前因妨害自由案件，經
    臺灣臺東地方法院臺東簡易庭判處有期徒刑4 月，於89年12
    月5 日易科罰金執行完畢，有本院被告全國前案紀錄表可徵
    ，其於有期徒刑執行完畢後，5 年內再故意犯本件有期徒刑
    以上之罪，為累犯，應加重其刑。起訴書認被告甲○○係夥
    同係兄黃源正、徐銘基共三人將上述槍、彈交給曾江鑫乙節
    ，因與上開事證及本院認定之事實不符，尚有未洽，併予敘
    明。本件不能證明被告係犯未經許可製造槍枝、子彈罪（如
    下述），檢察官起訴認被告係犯修正前槍砲彈藥刀械管制條
    例第11條第3項、第1項、第5 項之意圖供自己或他人犯罪之
    用，未經許可製造其他可發射子彈具有殺傷力槍枝既遂及未
    遂罪，及第12條第1項、第3項、第5 項之製造子彈既遂及未
    遂罪；又起訴書疏未注意上開槍枝鑑定結果，其中一支係改
    造模型槍，而誤認為均屬上開條例第11條規定之可發射子彈
    具有殺傷力之改造槍枝，容有未洽，因不礙於事實之同一性
    ，故起訴法條應予變更。
肆、原判決應予撤銷之理由及科刑：
    原審據以論罪科刑，固非無見。然查本件不能證明被告係
    犯未經許可製造槍枝、子彈罪，原判決認被告係犯未經許可
    製造槍枝、子彈罪原判決認被告甲○○係夥同係兄黃源正
    、徐銘基共三人將上述槍、彈交給曾江鑫乙節，與上開事證
    及本院認定之事實不符槍砲彈藥刀械管制條例業於94年 1
    月26日修正公布，並於同年月28日施行，原審判決時未及比
    較適用，均有未洽。被告上訴意旨仍執前詞，否認犯罪，雖
    無足取。惟原判決關於違反槍砲彈藥刀械管制條例部分既有
    可議，即屬無可維持，應就此部分及定執行刑部分予以撤銷
    改判。爰審酌被告持有具殺傷力之槍彈，對於他人之生命、
    身體安全所造成之威脅、危害，及可能造成對社會治安及社
    會秩序之不安與混亂，及犯罪後之態度等一切情狀，量處如
    主文第2 項所示之刑，並就罰金部分諭知易服勞役之折算標
    準。至附表一所示之槍彈，業已交付給徐銘基及曾江鑫持有
    ，並已在其二人所涉犯之持有槍彈案件中宣告沒收及執行，
    自不得在本案再為重複沒收之諭知，附此說明。
伍、不構成製造槍、彈部分：
一、公訴意旨另以：被告甲○○與其兄黃源正（另案通緝中）及
    其女友張麗芳（已另案提起公訴），未經許可，於九十年三
    月間起，基於共同意圖供他人犯罪使用之犯意聯絡，在新竹
    縣、市二地，將市購之玩具手槍，以車床及銑床等工具製成
    可發射子彈具有殺傷力之手槍，及具有殺傷力之子彈後販賣
    。嗣後張麗芳並於同年六月間，為方便黃氏兄弟改造槍械，
    在新竹市○○路○段四五一巷七號對面鐵皮屋，以其名向不
    知情之屋主李祥鐘承租上開房屋，以作為改造槍械工廠所用
    。黃氏兄弟與張麗芳並於同年三月間，將渠等所製造之如附
    表一所示之槍枝、子彈交予徐銘基及曾江鑫，以每枝8 萬元
    至10萬元之代價託該2 人代為出售（持有部分已判處罪刑如
    上述）。嗣於同年6月16日凌晨1時30分許，為警在上開鐵皮
    屋內查獲如附表二之製造工具、槍枝、子彈成品、半成品等
    物。因認被告甲○○涉犯槍砲彈藥刀械管制條例第11條第 3
    項、第1項、第5項，同條例第12條第1項、第3項、第5 項之
    製造槍枝、子彈罪嫌。
二、訊據被告甲○○堅決否認有何製造槍枝、子彈之犯行，辯稱
    ：伊雖曾至新竹市○○路○段451巷7號對面鐵皮屋之工廠，
    但是幫其兄黃源正將工廠之機具自他處搬至該處，並於該處
    為黃源正裝水電，又警方於該處查獲之包裹，是黃源正與徐
    銘基於90年5 月間駕駛一部ＢＭＷ廠牌小客車至臺東，要其
    為該車重領牌照及鈑金，該二人隨即搭飛機返回北部，惟伊
    準備將該車開到車廠前清理車子內部，發現一只紙箱，內裝
    一顆顆圓柱狀之銅製品，且一包包排好，伊以為是修汽車用
    之銅製滾輪零件，不久黃源正打電話要伊將該箱物品寄至新
    竹，指名收件人為張麗芳，伊不察即照辦，並於紙箱上註明
    伊姓名、電話及臺東住址，如果是子彈半成品，伊不可能用
    自己名義委由新竹貨運寄包裹給張麗芳；又伊有正當工作，
    根本不知黃源正在製造槍彈，亦不可能共同製造槍彈等語。
三、查公訴人認被告涉犯製造手槍、子彈等罪嫌，無非係以證人
    曾江鑫、徐銘基之供述，及如附表二所示查扣物為主要論據
    。惟查：
（一）新竹市○○路○段451巷7號對面鐵皮屋係共同被告黃源正
      與其女友張麗芳一起向屋主李祥鐘所承租，經已判決無罪
      確定之張麗芳及證人李祥鐘證述屬實。又警方於90年6 月
      16日凌晨1 時30分許，在該鐵皮屋查獲如附表二所示之物
      品時，被告並未在場，至於為警查獲之上開物品，除其中
      有一包其上載有「新竹市」、「張麗芳小姐收」、「臺東
      市○○街138 巷44號，0000000000」等字樣之包裹，係由
      被告甲○○寄給張麗芳收受者外，依張麗芳於警詢時所供
      ：「昨(十五)日早上8、9點左右，我是和「阿正」一起前往（
      新竹市○○○路○段451巷7號對面鐵皮屋看時，只見到一
      群工人在搭鐵門，是「阿正」（黃源正）告訴我說工廠內
      之機械是從『新竹湖口』遷過來的，我和阿正到工廠之目
      的是要看工人有沒有去搭鐵門」等語。證人李祥鐘亦證稱
      不曾看過在庭之被告等語（見原審卷一第78頁），則上開
      扣案之其餘物品並無證據證明係被告所持有。
（二）公訴人雖指被告於90年3 月間起，即在新竹縣、市二地，
      將市購之玩具手槍，以車床及銑床等工具製成可發射子彈
      具有殺傷力之手槍，及具有殺傷力之子彈後販賣之事實，
      被告已堅決否認之。而證人曾江鑫於警詢時雖證稱：「黃
      源正本人親自告訴我，：槍、彈是他和他弟弟所製、改造
      」等語，惟此至多僅是曾江鑫自黃源正傳聞之詞，並非其
      親身聞見或體驗之事實，並無證據能力。另證人徐銘基於
      警詢時雖證稱；「他們兄弟曾二次載我到位於新豐與湖口
      間省道附近之改造工廠參觀，我可以帶同警方到現場」等
      語。證人張麗芳亦證稱查獲之機器是從新竹湖口搬遷過來
      的等語，雖可認定查獲之機器原即是存放在新竹湖口地區
      ，惟警員並未在該「新豐與湖口間之工廠」查獲任何製造
      槍彈之可疑跡證，檢察官復未指出其證明之方法，僅泛言
      指稱被告自90年3 月間起，即在新竹縣、市二地，製造槍
      、彈云云，尚嫌無據。
（三）次查警方曾對黃源正、張麗芳二人所使用門號0000000000
      號行動電話進行監聽，被告供承關於以門號0000000000號
      行動電話與上開電話進行聯絡之監聽內容為伊所為，並對
      譯文無意見。而上開錄音譯文經原審勘驗核對錄音帶結果
      ，固發現其中於90年6 月9日下午4時24分（黃源正打給被
      告）係「．．．黃源正（即阿國）：．．．你現在進行到
      那裡了？」「被告：我在鑽那個中心啊！」「黃源正：鑽
      中心！」被告：「庫原啦！（臺語譯音）．．．」。同日
      晚上6 時57分（黃源正打給被告）係「．．．黃源正：啊
      ．．．晚一點你再去把那核廢料處理掉。．．．」。於90
      年6 月12日上午10時13分（張麗芳打給被告）係：「．．
      ．張麗芳：開車小心一點，不要被跟蹤到。．．．」。於
      90年6月13日凌晨1時許（黃源正打給被告）係：「．．．
      黃源正：你如果聯絡到那個『砂石場』的那一個的話．．
      ．」，同日上午8 時30分（被告打給黃源正）係：「．．
      ．被告：我今天先回去了。」「黃源正：怎樣？」「被告
      ：已經囤積約10支了」等語。被告並不諱言其有至新竹市
      ○○路○段451巷7號對面鐵皮屋牽電纜線、修復水電之情
      事。參以證人張麗芳亦證稱其於被查獲之前一日，曾偕同
      黃源正到現場去看工人有無在搭鐵門等情，可見在90年 6
      月9 日前後數日，被告均在處理工廠搬遷之事，直至被查
      獲之前一日，仍有工人在搭建鐵門。被告亦供承斯時其在
      為黃源正搬遷工廠，並進行吊取大型機器屬實，並陳稱上
      述監聽譯文所稱之「鑽那個中心」、「庫原」、「核廢料
      」、「囤積約10支」等字句，分別係遷電纜線、復原、鐵
      屑、10支木板之意等語。經核依上開電話錄音對話內容，
      並無談及製造或改造槍枝之話語，縱有「小心一點，不要
      被跟蹤到。．．．」或「已經囤積約10支了」等對話，既
      無其他證據證實，亦難認與槍彈有關，自不能單憑數句可
      疑之對話內容即臆測被告有製造或改造或槍枝、子彈之犯
      行。
（四）又依警員在黃源正所承租之上址新竹市○○路對面鐵皮屋
      內所查獲之如附表二所示之物，槍枝部分經送鑑定結果，
      僅編號一之槍枝三支具有殺傷力，編號二至四之槍枝則均
      未發現有改造之情形，或不具殺傷力，有上述鑑驗通知書
      在卷可按（見偵查第11188 號卷所附之鑑驗通知書），其
      中有殺傷力之槍枝3 支及子彈部分，並無確切證據足以證
      明係經被告所改造，另其餘查扣之物件及被告寄給張麗芳
      之包裹，其內係土製彈頭、彈殼、底火帽等物，至多僅可
      疑係黃源正係預備作為製造槍、彈之工廠而已。縱認被告
      甲○○有參與處理工廠搬遷之事而知悉上情，惟單憑上開
      監聽對話及被告有參與處理工廠之搬遷事宜，尚不足以認
      定被告業已著手於製造槍、彈之行為。況被告經法務部調
      查局測謊結果，其中關於：「一、渠對黃源正改造槍械事
      並不知情；經測試呈情緒波動反應」部分，研判雖有說謊
      」。然對於「二、渠沒有實際參與改造槍械；經測試無情
      緒波動反應」部分，則研判並未說謊。」等情，亦有該局
      92年5月3日出具之測謊報告書及鑑判說明可參（見原審卷
      第129至134頁），故此部分亦應為有利被告之認定。
（五）末查被告與共同被告黃源正固有於93年3 月間，持交附表
      一所示之槍、彈予徐銘基託售之情事，涉犯持有槍、彈罪
      之犯行，業經認定如上。惟查取得槍、彈之原因，不止一
      端，依上開鑑驗通知書所載之鑑定情形，既不足以認定該
      等槍、彈有經如何改造之情事，再依證人曾江鑫、徐銘基
      及張麗芳之證詞，亦僅係聽聞自黃源正之說詞而證稱被告
      有製造槍、彈之嫌疑，而所謂「新竹湖口」地區之槍、彈
      工廠，並無任何具體事證足以證明被告有參與製造槍彈之
      跡證，均如上述，則公訴人認上開附表一之槍、彈係被告
      所製造，亦無實證。
四、綜上所述，本件依公訴人所舉之證據，尚不足以達到被告有
    如起訴書所指製造槍、彈之確信程度，此部分自屬不能證明
    被告犯罪。因己變更起訴法條而諭知罪刑在案，已如前述，
    此部分，自無庸為不另為無罪之諭知。
陸、據上論斷，應依刑事訴訟法第369條第1項前段、第364 條、
    第299條第1項前段、第300條，槍砲彈藥刀械管制條例第8條
    第4項、第11條第4項（修正前）、第12條第4項，刑法第3條
    第1項、第11條前段、第28條、第55條、第47條第1項、第42
    條第2項，刑法施行法第1條之1第2項，判決如主文。
本案經檢察官張秋雲到庭執行職務。
中　　華　　民　　國　　96　　年　　9 　　月　　13　　日
 　　　　     　  刑事第十一庭審判長法　官  張連財
                                    法　官　林明俊
                                    法　官　楊照男
以上正本證明與原本無異。
如不服本判決，應於收受送達後10日內向本院提出上訴書狀，其
未敘述上訴之理由者並得於提起上訴後10日內向本院補提理由書
（均須按他造當事人之人數附繕本）。
                                    書記官  陳秋雄
中　　華　　民　　國　　96　　年　　9 　　月　　13　　日
附錄：本案論罪科刑法條全文
槍砲彈藥刀械管制條例第8條【民國94年1月26日修正】
未經許可，製造、販賣或運輸鋼筆槍、瓦斯槍、麻醉槍、獵槍、
空氣槍或第四條第一項第一款所定其他可發射金屬或子彈具有殺
傷力之各式槍砲者，處無期徒刑或五年以上有期徒刑，併科新臺
幣一千萬元以下罰金。
未經許可，轉讓、出租或出借前項所列槍枝者，處五年以上有期
徒刑，併科新臺幣一千萬元以下罰金。
意圖供自己或他人犯罪之用，而犯前二項之罪者，處無期徒刑或
七年以上有期徒刑，併科新臺幣一千萬元以下罰金。
未經許可，持有、寄藏或意圖販賣而陳列第一項所列槍枝者，處
三年以上十年以下有期徒刑，併科新臺幣七百萬元以下罰金。
第一項至第三項之未遂犯罰之。
附表一：
┌──┬────────────────────────────────┐
│編號│扣押物品                                                        │
│    │                                                                │
├──┼────────────────────────────────┤
│一  │改造手槍肆枝，包含（一）仿ＣＯＬＴ廠半自動手槍枝（槍枝管制編號│
│    │0000000000至0000000000），（二）德製ＲＥＣＨ│
│    │廠八釐米金屬模型槍換裝金屬槍管、抓子鉤而成之改造模型槍壹枝（槍枝│
│    │管制編號0000000000）          。                      │
├──┼────────────────────────────────┤
│二  │改造子彈捌拾貳顆，試射貳拾玖顆（剩餘子彈沒收伍拾顆）。        │
└──┴────────────────────────────────┘
附表二：
┌──┬────────────────────────────────┐
│編號│扣押物品                                                        │
│    │                                                                │
├──┼────────────────────────────────┤
│一  │改造九０手槍成品枝（槍枝管制編號0000000000至一一０二│
│    │一六七三九三）。                                                │
├──┼────────────────────────────────┤
│二  │改造九０手槍成品枝（槍枝管制編號0000000000至一一０二│
│    │一六七三九六）。                                                │
├──┼────────────────────────────────┤
│三  │改造八釐米手槍貳枝，包含（一）德國ＰＥＲＦＥＣＴＡ廠製半自動型口│
│    │徑八ｍｍ金屬模型槍壹枝（槍枝管制編號0000000000），（二│
│    │）仿ＷＡＬＴＥＲ廠半自動手槍外型製造之玩具手槍壹枝（槍枝管制編號│
│    │0000000000）。                                        │
├──┼────────────────────────────────┤
│四  │改造點三八掌心雷手槍壹枝（槍枝管制編號0000000000）
│    │                                                                │
├──┼────────────────────────────────┤
│五、│改造九０手槍子彈伍佰壹拾顆，試射五十顆（剩餘子彈肆佰陸拾顆沒收）│
│    │。                                                              │
├──┼────────────────────────────────┤
│六  │改造八釐米手槍子彈肆顆。                                        │
├──┼────────────────────────────────┤
│七  │土製霰彈壹顆。                                                  │
├──┼────────────────────────────────┤
│八  │改造已通槍管壹枝。                                              │
├──┼────────────────────────────────┤
│九  │改造槍管陸拾捌枝。                                              │
├──┼────────────────────────────────┤
│一０│改造子彈彈頭貳包。                                              │
├──┼────────────────────────────────┤
│一一│改造子彈彈殼包。                                              │
├──┼────────────────────────────────┤
│一二│彈匣拾貳個。                                                    │
├──┼────────────────────────────────┤
│一三│手槍復進簧拾玖枝。                                              │
├──┼────────────────────────────────┤
│一四│復進簧導桿貳拾柒枝。                                            │
├──┼────────────────────────────────┤
│一五│子彈底火壹盒。                                                  │
├──┼────────────────────────────────┤
│一六│子彈底火帽肆包。                                                │
├──┼────────────────────────────────┤
│一七│手槍護木拾陸組。                                              │
├──┼────────────────────────────────┤
│一八│銑床貳台。                                                      │
├──┼────────────────────────────────┤
│一九│車床壹台。                                                      │
├──┼────────────────────────────────┤
│二０│砂輪機貳台。                                                    │
├──┼────────────────────────────────┤
│二一│冷卻液循環機壹台。                                              │
├──┼────────────────────────────────┤
│二二│空壓機壹台。                                                    │
├──┼────────────────────────────────┤
│二三│改造槍械工具壹批。                                              │
└──┴────────────────────────────────┘
